最高法院刑事判決　　　　　　　　　　　　　　　八十六年度台上字第二二七○號
　　上訴人　甲○○
右上訴人因殺人未遂案件，不服台灣高等法院中華民國八十五年六月十八日第二審判
決（八十五年度上訴字第一二○○號，起訴案號：台灣台北地方法院檢察署八十四年
度偵字第一八九五○號），提起上訴，本院判決如左：
    主  文
上訴駁回。
    理  由
按刑事訴訟法第三百七十七條規定，上訴於第三審法院，非以判決違背法令為理由，
不得為之。是提起第三審上訴，應以原判決違背法令為理由，係屬法定要件。如果上
訴理由狀並未依據卷內訴訟資料，具體指摘原判決不適用何種法則或如何適用不當，
或所指摘原判決違法情事，顯與法律規定得為第三審上訴理由之違法情形，不相適合
時，均應認其上訴為違背法律上之程式，予以駁回。本件上訴人甲○○上訴意旨略稱
：上訴人係因向張春湘要回寄賣之古董傢俱不遂，又於派出所內協商和解未成，於走
出派出所後，在附近之雜貨店隨手購買小型水果刀一把，並非基於預謀而自始即帶
殺傷力極強之開山刀、武士刀、掃刀等致命兇器用以砍殺被害人。且上訴人僅刺一刀
，未刺中被害人後，並未接續再出刀行刺，反而遭張春湘等三人圍毆成傷，均足以證
明上訴人無殺人犯意。又上訴人尾隨張春湘目的在看他住何處，以便尋回古董傢俱，
如殺死或殺傷張某，張某住進醫院，即無法達跟之原始目的，益見上訴人全無殺意
。原審僅以上訴人出刀往被害人要害部位行刺，雖未刺中，但於警訊時已坦承要殺害
張春湘，遽認上訴人有殺人犯意，而未就上訴人之殺意「如何產生」及認定上訴人有
殺意所憑之「證據」為何，於判決理由內予以說明，有判決不備理由之違背法令等語
。
惟查證據之取捨及其證明力之判斷，屬於事實法院之職權，苟其所為之判斷，並不違
背經驗法則及論理法則，即不能任意指為違背法令。又認定犯罪事實所憑之證據，並
不以直接證據為限，間接證據亦包括在內。審理事實之法院，綜合卷內之直接、間接
證據，本於推理作用，於通常一般之人均不致有所懷疑，得確信其為真實之程度者，
即非不得據之為有罪之認定。再證人之先後供述雖有部分不同，事實審法院仍得本其
自由心證予以斟酌，非謂一有不符或矛盾，即應認其全部均為不可採。本件原判決認
定上訴人甲○○有原判決事實欄所記載之犯行，係以該事實已據被害人張春湘及告訴
人柳言敏、陳美蘭指訴綦詳，核與上訴人於警訊時所供情節相符，並經目擊證人陳金
禎於第一審訊問時證述屬實，且有查扣之水果刀一支可資佐證等證據，予以綜合判斷
，認上訴人成立刑法第二百七十一條第二項、第一項之殺人未遂罪，而於法定刑內量
處其刑，已詳述其所憑之證據及認定之理由。並就上訴人否認有殺人犯意之辯解，認
係卸責之詞，不足採信，詳予指駁。復說明上訴人持刀行刺張春湘後為人制止時，縱
留下傷痕，亦無從解免其刺殺張春湘之罪責。告訴人與證人陳金禎等對上訴人有前揭
犯行，始終陳述一致，縱所供有細微差異，亦難據為有利上訴人之認定。上訴人於案
發及警訊時精神狀態正常，已據製作筆錄之警員陳俊誠結證在卷，上訴人所辯事發當
時因喝酒而神智不清云云，為不可採。所為論斷，均有卷存證據資料可資覆按，從形
式上觀察，並無違背法令之情形存在。查上訴人於警訊時已坦承：「因為我當時很氣
僨，因為張春湘及陳美蘭把我太太欺負得太慘了。……，我愈想愈不甘心，於是就殺
他（指張春湘），……，我知道（指持水果刀可刺死張春湘），我就是要殺他。」等
語，且上訴人被逮捕至派出所時仍情緒氣憤、亢奮等情，亦據台北市政府警察局安和
路派出所主管李炎輝供證明確，原判決依憑上開事證及告訴人之指訴，資為認定上訴
人有殺人犯意之論據，尚非無據。又原判決已說明上訴人因與張春湘等人因債務問題
和解未能成立，因而萌生殺人之犯意，亦無不合。上訴意旨徒執陳詞，否認有殺人犯
意，為單純事實之爭執，對原判決本於證據所為之事實認定，究竟違背如何之經驗法
則或論理法則，未依據卷內訴訟資料，具體予以指明，徒以自己之說詞，對原判決已
有論列說明之事項，漫指其有理由不備之違法，要非適法之第三審上訴理由。是上訴
意旨所指摘原判決違法情事，殊與法律規定得為第三審上訴理由之違法情形，不相適
合。衡以前述說明，其上訴為違背法律上之程式，應予駁回。
據上論結，應依刑事訴訟法第三百九十五條前段，判決如主文。
中      華      民      國    八十六    年      四      月    二十三    日
                              最高法院刑事第七庭
                                  審判長法官  董  明  霈
                                        法官  丁  錦  清
                                        法官  賴  忠  星
                                        法官  林  茂  雄
                                        法官  洪  耀  宗
      右正本證明與原本無異
                                              書  記  官
中      華      民      國    八十六    年      四      月    二十八    日
